臺灣臺南地方法院民事判決
110年度勞訴字第46號
原      告  洪紹晏
訴訟代理人  邱循真律師(法律扶助)
被      告  聯合報股份有限公司

法定代理人  王文杉

訴訟代理人  查名邦律師
            高亦昀律師
上列當事人間請求確認僱傭關係存在等事件，本院於民國111年6
月17日言詞辯論終結，判決如下：
    主    　文
一、原告之訴及假執行之聲請均駁回。
二、訴訟費用由原告負擔。
    事實及理由
壹、程序事項：按確認法律關係之訴，非原告有即受確認判決之
    法律上利益者，不得提起之，民事訴訟法第247條第1項定有
    明文。而所謂即受確認判決之法律上利益，係指法律關係之
    存否不明確，原告主觀上認其在法律上之地位有不安之狀態
    存在，且此種不安之狀態，能以確認判決將之除去者而言（
    最高法院52年台上字第1240號判決意旨參照）。原告本件主
    張被告違法終止兩造勞動契約，兩造間僱傭關係仍存在等情
    ，為被告所否認，則兩造間是否有僱傭關係存在，即陷於不
    明確之狀態，致原告可否依僱傭契約行使權利負擔義務之法
    律上地位有不安之狀態存在，而此種狀態得以本件確認判決
    予以除去，依據上述說明，原告提起本件確認之訴，即有受
    確認判決之法律上利益。
貳、實體方面：
一、原告起訴主張：
　㈠原告於民國104年9月1日起任職於被告位於臺南市○區○○路0段
    000號4樓之南區辦事處（下稱南區辦事處，服務之區域為雲
    林以南地區），職稱為三等業務專員，並隸屬於被告公司所
    屬經濟日報工商服務部外埠開發組，惟實際工作内容為記者
    ，專職採訪、參加政府單位、企業、協會、學術等記者會及
    活動，並為廣告邀約，每月工資新臺幣（下同）31,800元(
    工資28,000元及每月經常性之交通補助費3,800元)；而如廣
    告客戶有達到被告所定業績金額，並另自被告之關係企業鼎
    ○企業股份有限公司(下稱鼎○公司)獲取獎金。
　㈡惟原告任職期間，曾因認為受到被告之南區辦事處主管差別
    待遇、性別歧視及同仁職場霸凌等不平等對待，於107年8月
    間向被告所在地之主管機關新北市政府勞工局提出勞資爭議
    調解，嗣後被告於107年11月1日將原告從南區辦事處調離，
    調至隸屬於被告所屬經濟日報位於新北市之工商服務部外埠
    開發組之單位「本組」，並由甲○○副主任擔任原告之主管，
    然被告仍將原告派駐在與上述南區辦事處相同大樓之2樓，
    該處同為鼎○公司之辦公處所，原告僅有一席座位工作，並
    無其他行政資源可用，故所屬之「本組」實際上僅有原告一
    人，且迄至原告遭被告違法資遣為止，均未再有任何同仁調
    至「本組」單位，原告形同被被告孤立於「本組」。
　㈢原告調至「本組」後，仍然繼續採訪、參加各記者會與活動
    ，並對採訪對象進行廣告邀約，惟處處遭受被告或南區辦事
    處不平等之對待：
　1.被告未給予「本組」刊載採訪版面之資源，致原告之採訪內
    容無法於經濟日報產學合作版面刊載，經向甲○○反映後，其
    僅表示因南區辦事處主管不願意提供，僅能安排在產業動態
    版面，使客戶少有接受原告刊登廣告之意願。
　2.原告原有客戶共計38名遭南區辦事處同事分蝕，同事戊○甚
    至以冒用被告名義之方式，發公文予原告原有保障客戶成功
    大學研究總中心。
　3.被告未分配「本組」可開發之新客戶資料。
　㈣原告遭調至「本組」後，受到上述不平等之對待，被告即於1
    10年3月25日依勞動基準法第11條第5款規定以原告「業績未
    達經營目標、工作績效與態度不符本單位要求」為由，預告
    將於110年4月30日下班時資遣原告並與原告終止勞動契約，
    惟原告並無被告所認不能勝任之情事；縱認原告有業績不佳
    之情事，依被告員工年終績效考核辦法第6.5、6.6規定，應
    先為調降薪資之處分，或先以調職等較輕手段，且須考績經
    核定為丁等時，始得以工作規則第28條及勞動基準法規定辦
    理資遣，原告於108、109年之年度考績均為丙等，被告逕將
    原告解雇，違反解雇最後手段性，應不合法，爰提起本件訴
    訟，請求確認兩造間僱傭關係存在，並請求被告應按月給付
    原告自110年5月1日起至原告復職之日止之薪資及提繳勞工
    退休金等語。
　㈤並聲明：
　1.確認兩造間僱傭關係存在。
　2.被告應自110年5月1日起至原告復職之日止，按月於次月5日
    給付原告31,800元，及自各期應給付之翌日起至清償日止，
    按週年利率百分之5計算之利息。
　3.被告應自110年5月1日起至原告復職之日止，按月提撥1,908
    元至原告於勞動部勞工保險局設立之勞工退休金個人專戶。
　4.原告願供擔保，請准宣告假執行。
二、被告則以：
　㈠原告自104年9月1日起受雇於被告，薪資每月28,000元，任職
    期間多次與同事、主管於共事上發生爭執，嗣於107年間復
    因業績歸屬及性別歧視等事由提起申訴，經被告積極調查處
    理，並按原告之要求協助其調整辦公地點及直屬主管，以利
    原告繼續從事原職務。詎原告於108年、109年間之每月業績
    均未能達標，總體達成率僅三、四成，於公司業務員工中之
    業績達成率排名墊底，近二年之考績均為丙等，並共計受有
    警告、小過各3次之懲處，經被告公司主管多次告誡均未見
    改善。
　㈡原告於108年共計發布15則文稿，實際刊出10則；於109年間
    共計發稿25篇，實際刊出21則，對比其他員工每週發稿5至6
    則，全年至少超過200則以上，遠超過原告10倍有餘。又原
    告於109年6月至9月間將近4個月時間均未寫稿，主管甲○○曾
    以通訊軟體LINE提醒原告業績太差，要求其盡量寫稿，並表
    示已盡力協助其所寫文章刊登。又依被告制定之經濟日報廣
    告客戶服務規則第2條明定政府公部門(不含各級學校)、公
    協會、財團法人、研發單位、贊助等客戶，完全開放，不適
    用客戶保障，臺南市政府部門局處眾多且各有預算，尚無惡
    意搶奪客戶之情事。在原告取得臺南市政府業績以前，原已
    有其他南區辦事處員工長期穩定經營臺南市政府數個局處之
    業務，原告嗣後方加入業務競爭，其反而不斷要求其他同事
    不得跑臺南市政府相關業務，否則就是搶其客人。
　㈢此外，被告另發現原告竟於107年3月22日任職期間內參與設
    立「競○股份有限公司」(下稱競○公司)並擔任董事職位，持
    有已發行股份總數10萬股中之99,900元股，實質參與該公司
    之經營，嗣該公司於108年4月17日完成簽約、取得臺南市政
    府就黃金海岸船屋之委外經營權，原告再於110年2月9日設
    立「黃金○○○○有限公司」(下稱黃金○○○○公司)，該二公司均
    設址於臺南市○區○○路000號，足認皆為原告所經營，原告更
    濫用被告資源為自身公司及事業免費宣傳，自108年6月起於
    經濟日報網站上為黃金○○○○公司無償刊登高達數十篇之廣告
    報導，甚至於上班時間出現在南市○區○○路000號之黃金○○○○
    公司為上述公司進行招商業務，而遭被告員工目睹。
　㈣原告於系爭勞動契約終止後之110年5月12日仍以被告名義開
    具報價單予客戶，報價單上竟蓋有被告之報價專用章印文，
    惟該報價專用章應由被告內部主管所職掌保管，原告無權使
    用，足見原告涉犯偽造印章之犯罪嫌疑重大。原告完全無心
    於自身職務上，經主管多次督促亦未見改善，又私心經營自
    身事業，怠忽職守、工作態度消極，甚濫用公司資源牟取私
    利，嚴重損害公司利益，客觀上已難以調薪、降職等其他替
    代方案取代解雇手段，被告不得已於110年3月25日以勞動基
    準法第11條第5款事由向原告為終止勞動契約之預告，並於
    同年4月30日終止勞動契約。退步言之，如認兩造間僱傭關
    係存在，原告之每月薪資應為28,000元，每月勞工退休金提
    繳金額亦僅為1,728元。
　㈤被告業已給付原告資遣費79,334元及應休未休之特休工資25,
    200元，共計104,534元，倘認被告終止勞動契約不合法，則
    原告受領上述金額即屬不當得利，被告為抵銷之抗辯，另倘
    原告經被告解雇後，如另至他處服勞務而受有報酬，應扣除
    被告應給付之工資等語，資為抗辯。
　㈥並聲明：
　1.原告之訴及假執行之聲請均駁回。
　2.如受不利判決，願供擔保請准宣告免為假執行。
三、本院之認定：
　㈠查原告於104年9月1日起任職於被告南區辦事處，職稱為三等
    業務專員，並隸屬於被告公司所屬經濟日報工商服務部外埠
    開發組，工作內容為記者，專職採訪、參加政府單位、企業
    、協會、學術等記者會及活動，並為廣告邀約，每月自被告
    受領「薪酬」項目28,000元、項目為「代金捷利卡」項目之
    交通補助費3,800元，共計31,800元，並得按業績自被告之
    關係企業鼎○公司獲取業績獎金；原告於107年11月1日經被
    告從南區辦事處調至隸屬於被告所屬經濟日報位於新北市之
    工商服務部外埠開發組之單位「本組」，職銜同為三等業務
    專員，辦公處所位在與南區辦事處相同大樓之2樓，並由甲○
    ○副主任擔任原告之主管；原告於108、109年之年度考績均
    為丙等，嗣被告於110年3月25日依勞動基準法第11條第5款
    規定，以原告「業績未達經營目標、工作績效與態度不符本
    單位要求」為由，預告將於110年4月30日下班時資遣原告，
    並與原告終止勞動契約等事實，有原告之名片照片(見勞訴
    卷一第39頁)、被告107年10月31日調動預告通知電子郵件截
    圖、甲○○之名片照片(見勞訴卷一第53-55頁)、110年3月31
    日資遣預告通知電子郵件截圖(見勞訴卷一第65頁)、108年
    及109年員工考績結果通知單(見勞訴卷一第97-99頁)、109
    年10月至110年4月之薪資單、被告培訓轉正式異動公文(見
    勞訴卷一第139-153頁)、原告勞工保險被保險人投保資料表
    (見勞訴卷一第233頁)，且為兩造所不爭執，上述事實應堪
    認定。
　㈡被告依勞動基準法第11條第5款事由，終止兩造間勞動契約，
    應屬合法：
　1.按勞工對於所擔任之工作確不能勝任時，雇主得預告勞工終
    止勞動契約，勞動基準法第11條第5款定有明文。次按勞動
    基準法第11條第5款規定，勞工對於所擔任之工作確不能勝
    任時，雇主得預告勞工終止勞動契約，揆其立法意旨，重在
    勞工提供之勞務，如無法達成雇主透過勞動契約所欲達成客
    觀合理之經濟目的，雇主始得解僱勞工，其造成此項合理經
    濟目的不能達成之原因，應兼括勞工客觀行為及主觀意志，
    是該條款所稱之「勞工對於所擔任之工作確不能勝任」者，
    舉凡勞工客觀上之能力、學識、品行及主觀上違反忠誠履行
    勞務給付義務均應涵攝在內，且須雇主於其使用勞基法所賦
    予保護之各種手段後，仍無法改善情況下，始得終止勞動契
    約，以符「解僱最後手段性原則」(最高法院109年度台上字
    第1399號判決意旨參照)。次按僱用人為其事業之發展及永
    續經營，對於所僱用業務人員制訂一定量能之業績目標，倘
    所定業績目標與受僱人之職級、薪級相當，並無顯然高估，
    致受僱人無法達成之情形，且其業績表現與其附隨工作所提
    供客戶之專業服務息息相關，則受僱人長期無法達成業績目
    標，經僱用人給予相當改善期間仍無法達到，且無法轉任其
    他職缺者，僱用人即非不得以受僱人之業績表現不佳，不能
    勝任工作為由，終止雙方之勞動契約(最高法院103年度台上
    字第1254號判決意旨參照)。
　2.經查，被告抗辯原告108年、109年業績均未達目標，報紙廣
    告之排名於108年為最後，於109年為42名，達成率均明顯偏
    低，並於108年經被告懲處警告2次、小過1次，於109年經被
    告懲處警告1次、小過2次等情，有被告提出之原告108年及1
    09年業績表、108年及109年獎懲表附卷可參(見勞訴卷一第1
    93-197頁)，並經證人甲○○於本院審理中證稱：原告調到本
    組時，業績就很不好，108年開始針對原告進行輔導，109年
    還是加強輔導，但108年、109年原告的年度績效還是最後的
    ，只有原先106年、107年績效的3分之1，我跟原告說業績不
    好沒關係，重要的是多寫稿，多服務、開發客戶，108年原
    告只寫15篇新聞稿，我幫原告刊登10篇新聞，刊登比例約百
    分之75，以業務員來說這個刊登比例是高的，業務員刊登比
    例大概3、4成就不錯，但原告新聞稿寫得很少，我有透過通
    訊軟體LINE勸告原告，但原告沒有太大的改善，紙本新聞方
    面，原告109年4月至110年3月整年只有25篇新聞稿，我幫原
    告刊登21篇，原告曾於108年8月29日至108年11月13日間、1
    09年5月5日至109年9月28日間均未發稿；網路新聞則是開放
    給業務員自行審核、刊登，不需經過我或主管同意；業務員
    只要承作任何一筆廣告，高出要求的承作價格，就會有一筆
    佣金，不是獎金；我所主控的只有產業動態版，產業動態版
    是全國性的，可以報導企業活動、學校活動等語明確(見勞
    訴卷二第45-56頁)。
　3.又依原告108年、109年紙本報紙發稿列表，可知原告此期間
    內之紙本新聞稿雖均發於產業動態版，然而內容亦有部分提
    及產學合作，發稿之主題對象包含學校、政府機關、私人企
    業、不動產仲介商等，尚非僅侷限於特定對象或主題，且紙
    本新聞於108年發稿15篇，刊出10篇，109年發稿25篇，刊出
    21篇，見刊率亦非低，此有該等列表附卷可參(見勞訴卷一
    第181-182頁)；另依原告提出之網路新聞列表，其於109年
    至110年間除產業動態版外，亦曾於企業商機版、產學合作
    專輯、企業巡禮版、產學合作版、休閒旅遊版張貼網路新聞
    ，有該列表附卷可參(見勞訴卷二第135-143頁)，且依證人
    甲○○上列證述，網路新聞版面可供業務員自行張貼、無須審
    核；又依原告與證人甲○○間通訊軟體LINE對話內容，可知甲
    ○○亦有提醒原告其績效不佳，並催促原告發稿，而原告反而
    拒絕並要求「本組」需開立固定版面始依要求發稿，有通訊
    軟體LINE對話截圖附卷可佐(見勞訴卷一第75-77、183頁)。
　4.而原告雖主張其採訪內容無法於經濟日報產學合作版面刊載
    ，僅能安排在產業動態版面，使客戶少有接受原告刊登廣告
    之意願云云，然其就產業動態及產學合作版面實際刊登效益
    上之具體差異、客戶是否確因合作版面之差異而不願接受原
    告刊登廣告等節，未有所舉證，則其此部分之主張是否為真
    ，並非無疑。
　5.又原告原主張○○大學研究總中心為其保障客戶，遭同事戊○
    惡意競爭搶取業績云云(見勞訴卷一第239頁)，惟經本院闡
    明應就○○大學研究總中心是否確為保障客戶乙節予以舉證證
    明後(見勞訴卷一第410頁)，嗣改稱不再主張○○大學研究總
    中心為其保障客戶(見勞訴卷一第431頁)，僅主張同事戊○冒
    用被告名義惡性競爭，而被告放任云云，其就保障客戶之主
    張，前後已有所不一，且查，戊○私自以被告名義發函予成
    功大學乙節，被告嗣後已就戊○該行為懲處警告二次，有被
    告提出之人事公告可參(見勞訴卷一第345頁)，尚難認定被
    告確有放任員工惡性競爭之情事。
　6.原告於108年、109年業績均未達目標，並經被告懲處等情，
    業如前述，且依原告108年及109年業績表(見勞訴卷一第193
    頁)，足認原告實作業績金額均遠低於目標金額，原告雖稱1
    09年業績較108年為佳，然均仍距被告所定目標金額相差甚
    多。而原告就其主張被告對其不公及刻意孤立、同事惡性競
    爭等情，除原告自身多次於通訊軟體LINE向他人表示外，其
    餘所提證據，尚難以證明確有此等情事，至多僅可推認原告
    於108年、109年確有業績未符被告要求之標準，然而究竟業
    績未符標準之原因為何，則難確知，故依卷存證據，難認原
    告上述主張為可採。基上說明，依原告上述業績明顯不符被
    告要求等情事，應堪認原告對於其所擔任之工作確有不能勝
    任之情形。
　7.又原告雖主張被告均未給予輔導，且於解雇前未先以較輕手
    段代替解雇，其雖曾受懲處，然不知懲處原因云云。然查，
    被告曾於109年1月16日進行績效面談，有109年1月16日績效
    面談紀錄表可參(見勞訴卷一第369-370頁)，被告並於109年
    調降原告業績目標為1年205萬元，於110年調降原告業績目
    標為1年192萬元乙節，為原告所不爭執，並有被告提出之10
    8年、109年及110年業績表附卷可參(見勞訴卷一第193頁；
    見勞訴卷二第75頁)。另如前所述，證人即原告主管甲○○亦
    有要求原告發稿並提供紙本報紙產學動態版面供原告刊登等
    措施。而被告懲處原告時，各次均有載明係因業務未達目標
    之一定比例故為懲處，有108年、109年之懲處人事公告(見
    勞訴卷一第371-372頁)，是以，原告此部分主張與事實有所
    不符。
　8.另原告雖主張依被告員工年終績效考核辦法第6.5、6.6規定
    (參勞訴卷一第67-70頁)，受考評員工考績經排名核定為一
    級單位最後百分之5，若有具體不良事蹟者，經附績效懇談
    紀錄表，得調降薪資，薪資調降者，需由同仁簽署書面同意
    書，若不同意調降，則依勞動基準法執行資遣作業；考績經
    核定為丁等者，需列具事實說明，並附績效懇談紀錄表辦理
    資遣，故原告於業績未達標準，被告應先以調薪等較輕處分
    ，惟被告逕為解雇之行為，違反解雇最後手段性原則，且原
    告每月均有達到基本標準，故從鼎○公司獲有業績獎金，而
    非如被告所抗辯原告業績未達標準，否則豈會有業績獎金可
    領取云云。然查，依被告提出之工作規則第28條第1款規定
    ，「員工遇有左列情事之一者，得由部門主管簽請資遣：一
    、對於所承之工作確不能勝任者，或年終考績列為丁等。」
    ，有被告工作規則附卷可佐(見勞訴卷一第381頁)。又查，
    原告提出之被告員工年終績效考核辦法第6.5、6.6規定，依
    其內容之文義，應係針對員工之「年終績效考核結果」，列
    出倘有核定為一級單位最後百分之5之情事，於特定情形下
    得調降薪資；倘經核定為丁等，則需辦理資遣，但並非需限
    於此等情況始得資遣，亦非限於需先調降薪資後、經員工不
    同意時始得資遣，此有該考核辦法在卷可參(參勞訴卷一第6
    7-70頁)。至原告另主張上述工作規則第19條規定需達2大過
    始得解雇云云，然依該規定所載，顯係指於記大過2次時，
    必須解職，而非需達2大過始得解雇，有該規定可參(見勞訴
    卷一第377-378頁)，故原告主張被告違反工作規則且違法解
    雇原告乙節，難謂可採。
　9.原告雖主張幾乎每月業績均有達到基本標準而自鼎○公司獲
    有獎金云云，然依原告提出之鼎○公司佣金表、被告經濟日
    報刊登數位廣告委刊單(見勞訴卷二第87-115頁)，可知該等
    佣金均是依據客戶每一委刊廣告之案件，逐筆計算佣金金額
    並支付予原告，而非因原告業績總額達到一定目標始發放之
    業績獎金，此節核與原告嗣後改稱鼎○公司所發給之獎金是
    依個人招攬廣告比例來給付等語(見勞訴卷二第168頁)相符
    無訛，則原告主張可自鼎○公司發放獎金予其之情事證明原
    告業績均有達到基本標準云云，應屬無稽。
　㈢綜上，被告在已給予原告相當輔導改善期間，原告仍無法達
    成績效，且前已連續兩年對原告予以警告、小過等較輕懲處
    手段，嗣依勞動基準法第11條第5款規定，因原告未改善業
    績情況，而於預告期間經過後予以資遣，堪認被告終止兩造
    間勞動契約，應已符合解僱最後手段原則。
　㈣被告既已合法依勞動基準法第11條第5款規定終止兩造勞動契
    約，兩造僱傭關係即於110年4月30日終止，原告請求確認兩
    造僱傭關係存在，並請求被告自110年5月1日起至其復職日
    止按月給付每月薪資、按月提撥1,908元至原告勞工退休金
    個人專戶，核屬無據。
四、綜上所述，原告依兩造勞動契約之法律關係，請求確認兩造
    間之僱傭關係存在，並請求被告自110年5月1日起至原告復
    職之日止，按月於次月5日給付原告31,800元及各期法定遲
    延利息，並按月提撥1,908元至原告勞工退休金個人專戶，
    為無理由，應予駁回。原告之訴既經駁回，其假執行之聲請
    即失所依附，應併予駁回。
五、本件事證已臻明確，兩造其餘攻擊防禦方法，核與判決結果
    不生影響，爰不逐一論述。
六、訴訟費用負擔之依據：民事訴訟法第78條。　　
中　　華　　民　　國　　111 　年　　8 　　月　　5 　　日
                        勞動法庭  法  官  陳郁婷
以上正本證明與原本無異。
如不服本判決，應於判決送達後20日內，向本院提出上訴狀並表
明上訴理由，如於本判決宣示後送達前提起上訴者，應於判決送
達後20日內補提上訴理由書（須附繕本）。
如委任律師提起上訴者，應一併繳納上訴審裁判費。
中　　華　　民　　國　　111 　年　　8 　　月　　8 　　日
                                  書記官  謝靜茹